【裁判字號】    98,交聲,100
【裁判日期】    980407
【裁判案由】    違反道路交通管理處罰條例
【裁判全文】
臺灣宜蘭地方法院交通事件裁定         98年度交聲字第100號
原處分機關  交通部公路總局臺北區監理所宜蘭監理站
異  議  人
即受處分人  甲○○
上列受處分人因違反道路交通管理處罰條例案件，對於交通部公
路總局臺北區監理所宜蘭監理站民國98年3月10日所為之宜監字
第裁43─Z00000000號裁決聲明異議，本院裁定如下：
    主  文
異議駁回。
    理  由
一、原處分意旨略以：異議人即受處分人甲○○於民國98年2月1
    5日下午5時28分許，駕駛車牌號碼0101-VP號自小客貨車，
    行駛於高速公路，不遵使用行車管制規定，在最高速限為時
    速90公里之國道四號高速公路西向6公里處，以時速105公里
    之速度超速行駛，經國道公路警察局第三警察隊以公警局交
    字第Z00000000號製單舉發，交通部公路總局臺北區監理所
    宜蘭監理站遂依道路交通管理處罰條例第33條第1項第1款、
    第63條第1項第1款規定，裁處受處分人罰鍰新臺幣三千元，
    併計違規點數一點。
二、異議意旨略以：異議人甲○○固有於98年2月15日下午5時28
    分許，駕駛車牌號碼0101-VP號自小客貨車，行經國道四號
    高速公路西向6公里處，然異議人當時並未有超速之違規行
    為，況且當天遭攔停前，於異議人所駕車輛前、後方，尚有
    其他車輛行駛，警方根本無法提出證據證明其所出示測速儀
    器上所顯示之時速105公里是異議人所駕車輛之時速。為此
    ，聲明異議，請求撤銷原處分。
三、按汽車行駛於高速公路、快速公路或設站管制之道路，不遵
    使用限制、禁止、行車管制及管理事項之管制規則，而有行
    車速度超過規定之最高速限或低於規定之最低速限之行為者
    ，處汽車駕駛人新臺幣三千元以上六千元以下罰鍰，併計違
    規點數一點，道路交通管理處罰條例第33條第1項第1款、第
    63條第1項第1款定有明文。經查：
（一）異議人並不否認「98年2月15日下午5時28分許，伊駕駛車
      牌號碼0101-VP號自小客貨車，行經最高速限限制為時速
      90公里之國道四號高速公路西向6公里處，為警方攔停，
      警方出示測速儀器上所顯示之時速105公里予伊觀看後，
      警方表示伊已超速，即開單告發。」之事實（見本院卷第
      20頁），且有舉發違反道路交通管理事件通知單一件在卷
      可稽。
（二）其次，證人即舉發員警乙○○已於本院調查時結證「98年
      2月15日下午5時28分，我跟丙○○在國道四號高速公路西
      向6公里處執行巡邏及取締超速勤務，當天我有攔下異議
      人所駕之0101-VP號自小客貨車，因為該車超速行駛。當
      天是由我使用移動式測速儀器來對行經之車輛測速，在攔
      下0101-VP號自小客貨車之前，於該車附近尚有其他車輛
      經過，我也有針對其他車輛偵測，但並未測得有超速之情
      形，當我針對0101-VP號自小客貨車偵測時，測得其時速
      為105公里，而當地最高速限是時速90公里，0101-VP號自
      小客貨車已經超速，所以我只有攔停0101-VP號自小客貨
      車，駕駛人就是異議人甲○○，我就出示測速儀器上所測
      得之數據給異議人看，告知異議人其已超速，便開單告發
      。當天我所使用的測速儀器之測速原理是以紅外線雷射光
      束對準我要測的目標，雷射光束就會反射回來，儀器就會
      顯示偵測車輛之速度。當天我確實有針對0101-VP號自小
      客貨車進行測速，測得該車速度為時速105公里，當天針
      對0101-VP自小客貨車測速的時候，雷射光束射出後，並
      沒有其他車輛經過而阻斷雷射光束，測速結果也沒有受到
      0101-VP號自小客貨車附近的車輛影響。當天我所使用的
      雷射測速儀器功能是正常的，也已經經過檢驗合格，本件
      舉發是正確無誤的，所測得的時速105公里車輛確實就是0
      101-VP號自小客貨車。當天所使用的測速儀器並沒有自動
      拍照取證之功能，我們是測得後，當場攔停舉發。」等語
      綦詳（見本院卷第22至25頁），核與證人即舉發員警丙○○於本院調查時所結證「98年2月15日下午5時28分，我跟
      乙○○在國道四號高速公路西向6公里處執行巡邏及取締
      超速之勤務，當天我們將警車停在路肩安全處所，由乙○○拿流動式測速儀器對行經之車輛進行測速。當天乙○○
      測得0101-VP號自小客貨車超速，便將該車攔停，駕駛人
      就是異議人，乙○○有拿測速儀器上之數據給我看，我們
      也有把測速儀器上之數據給異議人看，數據上顯示車速為
      時速105公里，當地最高速限為時速90公里，我們就告知
      異議人其已超速，我就開單告發。當天我們所使用的測速
      儀器並沒有自動拍照取證之功能，其測速原理是以雷射光
      束對準欲偵測之車輛，測速儀器接收到反射回來之雷射光
      束後，就會顯示該部車輛之時速。該測速儀器在測速過程
      中，不會被其他車輛影響測速結果，因為瞄準的時間是一
      瞬間，馬上就會反射回來，不會有被其他車子阻斷光束情
      形。當天我們所使用雷射測速儀器功能是正常的，也有經
      過檢定合格。」之情節相符（見本院卷第20至22頁），並
      有雷達測速儀之檢定合格證書在卷可稽。而證人乙○○雖
      係本件原處分機關認定異議人有前揭違規行為之舉發員警
      ，證人丙○○亦係當天與乙○○一同執勤之員警，然因異
      議人並無法舉出或請本院調查任何對其有利之證據資料，
      以使本院對證人所供述之異議人違規事實產生任何合理之
      懷疑，且於本件卷存證據資料內，亦無任何積極證據足以
      證明證人乙○○、丙○○上開供述係屬虛偽，更無足以令
      人顯信渠等供述為不可採之品性證據或前科證據存在，且
      衡諸證人乙○○、丙○○與異議人素不相識，並無宿怨，
      亦無仇隙，渠等顯無自陷於偽證罪之追訴而構詞誣賴異議
      人之理，故自不得以證人乙○○、丙○○為本件開單告發
      員警，即全盤抹煞渠等在訴訟上之證人資格或其證詞之真
      實性。換言之，證人乙○○、丙○○所為之前揭證詞，應
      堪信為真實，異議人空言否認證人乙○○、丙○○證詞之
      真實性，並辯稱「伊並未超速」云云，自不足採。
（三）至於異議人雖一再辯稱「當天遭攔停前，尚有其他車輛行
      駛中，警方根本無法提出證據證明其所出示測速儀器上所
      顯示之時速105公里是異議人所駕車輛之時速。」云云，
      然交通警察製單舉發違反道路交通管理處罰條例所列之違
      規行為，係公務員基於職務上之權力，依法所為之公法上
      行為，基於公務員為公法上行為具有公信力之原則，該行
      政行為當可被推定為真正，其據以依法處分之事實認定原
      則上亦應被推定為正確無誤。而本此公信原則，立法者更
      於道路交通管理處罰條例第92條第4項為授權之規定，授
      權交通部、內政部制定違反道路交通管理事件統一裁罰基
      準及處理細則，俾使執勤員警得當機處分以達維護交通秩
      序、安全之行政目的。更何況，交通違規行為通常於瞬間
      發生並結束，若要求執勤員警所有的舉發行政行為均需預
      留照相、錄音、錄影或其他科學證據以證其實，則國家維
      護交通秩序、安全之行政措施勢必窒礙難行，故刑事訴訟
      法就犯罪證據有關之規定中，與屬行政秩序罰之交通違規
      裁罰本質不合之部分，於道路交通案件處理程序內，自不
      在準用之列。本件情形，舉發員警當天係使用經檢驗合格
      且功能正常之測速儀器（未有自動拍照取證功能）針對01
      01-VP號自小客貨車進行測速，測得0101-VP號自小客貨車
      時速105公里，測速結果並沒有受到0101-VP號自小客貨車
      附近車輛影響，且已將測速儀器上所顯示之時速105公里
      出示予異議人觀看之事實，已據證人即舉發員警乙○○、
      丙○○證述甚詳，而異議人既未就舉發員警之舉發有誤提
      出相關證據以供調查，本院經查亦無任何證據足資證明舉
      發員警有捏造事實違法取締之情事，則舉發員警本其維護
      交通秩序、安全職責所為之本件舉發，自應受到合法、正
      確之推定，異議人空言辯稱「當天遭攔停前，尚有其他車
      輛行駛中，警方根本無法提出證據證明其所出示測速儀器
      上所顯示之時速105公里是異議人所駕車輛之時速。」云
      云，諉無足取。
（四）從而，異議人於98年2月15日下午5時28分許，駕駛車牌號
      碼0101-VP號自小客貨車，行駛於高速公路，不遵使用行
      車管制規定，在最高速限為時速90公里之國道四號高速公
      路西向6公里處，以時速105公里速度超速行駛之違規事實
      ，已堪認定。
四、綜上所述，原處分機關所為之本件裁決，核與前舉道路交通
    管理處罰條例第33條第1項第1款、第63條第1項第1款之規定
    相符，並無違法或不當之處，故異議人以首揭情詞，對於上
    開裁決提起異議，並無理由，應予駁回。
五、據上論斷，依道路交通案件處理辦法第19條，裁定如主文。
中    華    民    國    98    年    4    月     7     日
                  交通法庭法  官  劉家祥
以上正本證明與原本無異。
如不服本裁定，應於裁定送達後5日內，向本院提出抗告狀。（
應附繕本）
                          書記官  劉謹翊
中    華    民    國    98    年    4     月    8     日


司法院資訊處製作；財團法人民間司法改革基金會備份。
